【裁判字號】    99,小上,80
【裁判日期】    990917
【裁判案由】    清償債務
【裁判全文】
臺灣臺中地方法院民事判決              99年度小上字第80號
上  訴  人  丙○○
被上訴人    新光行銷股份有限公司
法定代理人  甲○○
送達代收人  乙○○
上列當事人間請求清償債務事件，上訴人對於中華民國99年7月
30日本院臺中簡易庭99年度中小字第1328號第一審小額民事判決
提起上訴，本院判決如下：
    主    文
上訴駁回。
第二審訴訟費用新台幣壹仟伍佰元由上訴人負擔。
    理    由
一、對於小額程序之第一審裁判之上訴，非以其違背法令為理由
    ，不得為之。其上訴狀內應記載上訴理由，表明：(一)原判
    決所違背之法令及其具體內容。(二)依訴訟資料可認為原判
    決有違背法令之具體事實。民事訴訟法第436條之24第2項、
    第436條之25分別定有明文。又所謂判決有違背法令，乃指
    判決不適用法規或適用不當，為同法第468條所明定，此亦
    為小額事件之上訴程序所準用(參見民事訴訟法第436條之32
    第2項規定)。而以判決有不適用法規或適用不當為上訴理由
    時，其上訴狀或理由書應有具體之指摘，並揭示該法規之條
    項或內容，若係成文法以外之法則，應揭示該法則之旨趣，
    倘為司法院解釋或最高法院之判例，則應揭示該判解之字號
    或其內容；如依民事訴訟法第469條所列第1款至第5款事由
    提起上訴時(第6款未準用，參見民事訴訟法第436條之32第2
    項規定)，其上訴狀或理由書應揭示合於該條款之事實，上
    訴理由狀如未依此項方法表明者，即難認為已對原判決之違
    背法令有具體之揭示，其上訴自難認為合法(參見最高法院
    民國(下同)71年台上字第314號判例意旨)。次按依上訴意旨
    足認上訴為無理由者，小額程序之第二審判決，得不經言詞
    辯論為之，民事訴訟法第436條之29第2款亦設有規定。
二、本件上訴意旨略以：
  (一)上訴人與被上訴人互不認識，亦無金錢借貸關係，上訴人
      從未委由被上訴人向臺灣新光商業銀行(下稱新光銀行)前
      身誠泰商業銀行貸款新台幣(下同)48000元，故被上訴人
      提出上訴人與新光銀行簽訂消費性商品貸款契約之約定，
      上訴人否認之。
  (二)上訴人於94年間經由林永迪介紹向顛峰電信公司購買行動
      電話手機，每月付款2000元，上訴人使用6個月後，顛峰
      電信公司即倒閉，未繼續提供行動電話服務，此有林永迪
      可資作證，請傳訊之。
  (三)被上訴人主張依債權讓與法律關係請求上訴人給付38000
      元及遲延利息，上訴人否認之，因上訴人提出被上訴人之
      申請表，其內容及簽名均為他人所偽造，請求鈞院鑑定筆
      跡以明真偽。又被上訴人基於債權讓與法律關係向上訴人
      請求，仍應以存證信函通知上訴人，始生效力，被上訴人
      僅以法院訴狀繕本送達，應不生債權讓與之依據，原審判
      決認為依民法第297條第1項規定，已對上訴人發生效力，
      顯然曲解法律，故本件債權讓與應不生效力。
  (四)被上訴人提出新光銀行徵信人員電話照會之錄音光碟及譯
      文等資料，作為向上訴人討債之證據，被上訴人已違反電
      信法第6條第1項規定之侵犯他人通信秘密，鈞院應對被上
      訴人之違法行為予以追究。
  (五)並聲明：原判決廢棄，駁回被上訴人在第一審之訴。
三、經查：
  (一)民法第297條第1項規定：「債權之讓與，非經讓與人或受
      讓人通知債務人，對於債務人不生效力。但法律另有規定
      者，不在此限。」又債權之讓與，依民法第297條第1項規
      定，雖須經讓與人或受讓人通知債務人始生效力，但不以
      債務人之承諾為必要，而讓與之通知，為通知債權讓與事
      實之行為，原得以言詞或文書為之，不需何等之方式，故
      讓與人與受讓人間成立債權讓與契約時，債權即移轉於受
      讓人，除法律另有規定外，如經讓與人或受讓人通知債務
      人，即生債權移轉之效力，故受讓人對於債務人主張受讓
      事實行使債權時，既足使債務人知有債權讓與之事實，即
      應認為兼有通知之效力(參見最高法院22年上字第1162號
      及42年台上字第626號等判例意旨)。從而被上訴人既自新
      光銀行受讓對上訴人之債權，提出債權讓與證明文件，復
      在原審起訴時訴狀記載：「以此訴狀作為債權讓與之通知
      」字樣，而上訴人亦於99年5月19日收受該起訴狀繕本，
      有該送達證書附於原審卷第14頁可憑，則依前開法條規定
      及最高法院判例意旨，上訴人收受起訴狀繕本送達時，同
      時發生債權讓與事實通知之效力甚明，故上訴人指摘原審
      判決曲解法律，本件債權讓與不生效力云云，容有誤會。
  (二)上訴人其餘指摘各節，核屬僅就事實問題為爭執，或係就
      原審法院取捨證據、認定事實之職權行使指摘其為不當，
      並未具體表明原審判決係不適用何項法規、適用何項法規
      不當或有民事訴訟法第469條所列第1款至第5款之情形，
      尚難認對原審判決之如何違背法令已有具體之指摘，此部
      分上訴於法不合。
  (三)綜上所述，依首揭法條規定及說明，本件依上訴意旨足認
      為上訴為無理由，應予駁回，並不經言詞辯論為之。
四、依民事訴訟法第436條之32第1項準用同法第436條之19第1項
    規定，第二審法院為訴訟費用之裁判時，應確定其訴訟費用
    額，而本件第二審訴訟費用額，審核卷附證物後確定為如主
    文第2項所示金額。
五、結論：本件上訴為無理由，依民事訴訟法第436條之32第1項
    、第436條之29第2款、第95條、第78條、第436條之19第1項
    ，判決如主文。
中    華    民    國    99    年    9     月    17    日
              民事第三庭    審判長法  官  許秀芬
                                  法  官  黃渙文
                                  法  官  林金灶
以上正本係照原本作成。
本件判決不得上訴。
中    華    民    國    99    年    9     月    17    日
                                  書記官  李國敬

司法院資訊處製作；財團法人民間司法改革基金會備份。
